【裁判字號】    99,裁,1995
【裁判日期】    990826
【裁判案由】    虛報進口貨物產地
【裁判全文】
最  高  行  政  法  院  裁  定
                                      99年度裁字第1995號
上  訴  人  大誠運通有限公司
代  表  人  甲○○
訴訟代理人  張泰昌  律師
複 代理 人  賴志凱  律師
被 上訴 人  財政部基隆關稅局
代  表  人  蔡秋吉
                          送達代收人  丙○○
上列當事人間虛報進口貨物產地事件，上訴人對於中華民國99年
4月29日臺北高等行政法院98年度訴字第2553號判決，提起上訴
，本院裁定如下：
    主  文
上訴駁回。
上訴審訴訟費用由上訴人負擔。
    理  由
一、按對於高等行政法院判決之上訴，非以其違背法令為理由，
    不得為之，行政訴訟法第242條定有明文。依同法第243條第
    1項規定，判決不適用法規或適用不當者，為違背法令；而
    判決有同條第2項所列各款情形之一者，為當然違背法令。
    是當事人對於高等行政法院判決上訴，如依行政訴訟法第24
    3條第1項規定，以高等行政法院判決有不適用法規或適用不
    當為理由時，其上訴狀或理由書應有具體之指摘，並揭示該
    法規之條項或其內容；若係成文法以外之法則，應揭示該法
    則之旨趣；倘為司法院解釋或本院之判例，則應揭示該判解
    之字號或其內容。如以行政訴訟法第243條第2項所列各款情
    形為理由時，其上訴狀或理由書，應揭示合於該條項各款之
    事實。上訴狀或理由書如未依此項方法表明，或其所表明者
    與上開法條規定不合時，即難認為已對高等行政法院判決之
    違背法令有具體之指摘，其上訴自難認為合法。
二、上訴人委由六通報關股份有限公司於民國（下同）96年7月
    至9月間向被上訴人報運進口泰國產製布料計3批（進口報單
    號碼：第AA/96/3150/0014、AA/96/3423/0031及AA/96/4260
    /5023號），經被上訴人查證結果，實到來貨產地為中國大
    陸，且除報單第AA/96/3423/0031號第43項貨物外，其餘均
    屬尚未經經濟部公告准許輸入之大陸物品，經審理上訴人虛
    報進口貨物產地，逃避管制及逃漏關稅之違章成立，乃參據
    財政部關稅總局驗估處簽復查價結果，就逃避管制部分，依
    海關緝私條例第37條第3項轉據同條例第36條第1、3項規定
    ，處貨價1倍之罰鍰計新臺幣（下同）933,974元、695,916
    元及808,946元，併沒入貨物，因該等貨物於受裁處沒入前
    已放行，致無法裁處沒入處分，此部分遂依行政罰法第23條
    第1項規定，裁處沒入貨物之價額933,974元、695,916元及8
    08,946元，合計處金額1,867,948元、1,391,832元及1,617,
    892元，並依同條例第44條、加值型及非加值型營業稅法（
    下稱營業稅法）第51條及貿易法第21條第1項規定，追徵進
    口稅費145,138元、108,145元及125,709元；就逃漏關稅部
    分，則依海關緝私條例第37條第1項規定，處所漏稅額2倍之
    罰鍰計4,210元，並依同條例第44條、營業稅法第51條及貿
    易法第21條第1項規定，追徵進口稅費16,855元。上訴人不
    服，申請復查，未獲變更，提起訴願，經財政部98年1月21
    日台財訴字第09700539720號訴願決定：「原處分（復查決
    定）撤銷，由被告（即被上訴人）另為處分。」；嗣被上訴
    人以98年6月1日基普復二進字第0981002689號復查決定：「
    復查駁回。」；上訴人猶表不服，再次提起訴願，亦遭駁回
    ，遂提起本件行政訴訟，經原審以判決駁回其訴，上訴人不
    服，提起本件上訴。
三、本件上訴人對於高等行政法院判決上訴，主張：(一)原判決認
    定上訴人於96年7月至9月間報運進口之系爭3批貨物為中國
    大陸產製，無非以被上訴人函請駐外單位駐泰國代表處經濟
    組協查產地之函復內容為主要論據。惟該函復內容僅認定進
    口報單號碼地AA/96/3150/0014之系爭貨物係「再出口報單
    」，該報單出口貨品原產地為中國云云。至於其餘2批系爭
    貨物（進口報單號碼第AA/96/3423/0031及AA/96/4260/5023
    號之貨物）之產地，原判決未待我國駐泰國單位進一步確認
    ，即逕行判斷系爭3批來貨之產地均為中國大陸，自嫌未盡
    職權調查之能事，已與證據法則、經驗法則及論理法則有悖
    ，自有判決違背法令之違法。另原判決未能委請我駐泰國單
    位查核3紙原產地證明書之真實性，且疏未對上訴人此項調
    查證據之主張何以不可採予以指駁，亦有判決不備理由之違
    誤。(二)上訴人應負查明貨物產地之注意義務程度為何？是否
    於取得原產地證明書之外，尚須再為其他必要之查證？進口
    商應為如何之查證，始能謂其已善盡注意義務？其法令之依
    據為何？凡此，攸關上訴人究竟有無「應注意，並能注意，
    而不注意」之過失，自應於判決理由內載明，始能獲悉原判
    決認定上訴人有虛報貨物產地之故意或過失之心證理由。惟
    原判決對此均恝置不論，即率爾推斷上訴人有疏未注意查明
    系爭貨物之產地，致生虛報進口貨物產地違章情事，要有判
    決不載理由之違誤。(三)原判決拘泥於系爭貨物貼有以簡體字
    書寫「青青小姐收」之字樣，即推論系爭來貨之產地為中國
    大陸，實已違反證據法則，顯有判決違背法令之違誤。(四)上
    訴人為證明泰國製造商採購布料工廠具有製造平織布之機具
    設備，業於起訴時提出該布料工廠「梭織機」之照片為證。
    原判決對此攸關判決結果之攻擊防禦方法未予採納，亦未敘
    明不採之理由，實有判決不載理由之違法。(五)依財政部基隆
    關稅局96年10月26日基普進字第0961031293號函可知，報單
    第AA/96/3150/0014、AA/96/3423/0031號貨物之原產地確為
    泰國境內製造。準此，上訴人因信賴泰國商會所核發具有公
    信力之原產地證明文件，進而報運本案貨物之原產地為泰國
    ，應無虛報貨物來源之故意或過失。就此項對上訴人有利且
    可能影響判決結果之證據，原判決未於理由中為具體之審究
    ，已有判決不備理由之違法等語。按：(一)「報運貨物進口而
    有下列情事之一者，得視情節輕重，處以所漏進口稅額2倍
    至5倍之罰鍰，或沒入或併沒入其貨物：．．．四其他違法
    行為。」；「有前2項情事之一而涉及逃避管制者，依前條
    第1項及第3項之規定論處。」；「私運貨物進口、出口或經
    營私運貨物者，處貨價1倍至3倍之罰鍰。」；「前2項私運
    貨物沒入之。」；「有違反本條例情事者，除依本條例有關
    規定處罰外，仍應追徵其所漏或沖退之稅款。但自其情事發
    生已滿5年者，不得再為追徵或處罰。」為海關緝私條例第
    37條第1項、第3項、第36條第1項、第3項及第44條所明定。
    又海關緝私條例第37條所稱「虛報」係指「申報虛偽不實」
    而言，進口貨物究是否涉及虛報，係以原申報者與實際進口
    貨物現狀為認定憑據，當因故意或過失致原申報與實際來貨
    不符時，即構成虛報情形。又因故意或過失，進口非屬「臺
    灣地區與大陸地區貿易許可辦法」第7條規定准許輸入之大
    陸地區物品者，即構成進口禁止輸入之物品而涉及逃避管制
    之違法行為。(二)又本件系爭進口布料產地究為中國大陸或泰
    國，乃事實認定問題，屬原審證據取捨及事實認定職權之行
    使。而系爭布料原產地究為泰國或中國大陸之事實，業經原
    審本於職權取捨證據，詳予調查：系爭來貨係以PE袋包裝
    ，貨上未見產地標示，僅於外包裝上以紙張浮貼標示產地（
    MADE IN THAILAND）（見原處分卷1附件16第242頁以下），
    異於一般原廠貨物產地之標示方式；且部分貨物（即進口
    報單號碼：AA/96/4260/5023號之系爭貨物）上貼有以簡體
    字書寫「廣東省東莞市虎門鎮梁屋新區地舖位7號000000000
    0000-大城通運-青青小姐收」之字樣（見原處分卷1附件16
    第244頁參照）；本件經被上訴人將系爭來貨相關出口報
    單等文件函請駐外單位駐泰國代表處經濟組（下稱駐外單位
    ）協查產地（見原處分卷2附件3），其函復略以：「本案泰
    國海關表示曼谷海關調查結果，貴局檢送之第0209/10650/0
    1363號出口報單（即進口報單號碼：第AA/96/3150/0014之
    系爭貨物）係『再出口報單』，該報單出口貨品原產地為中
    國。」（見原處分卷2附件4、5，原處分卷1附件2-1）；
    再者，系爭3批貨物之進口人、出口商、供應商、貨物名稱
    、起運口岸等，均屬相同（見原處分卷1附件1-1至1-3），
    並無差異；且就查獲上情，上訴人於訴願時主張可能係泰
    國製造廠倉管疏失等語（見原處分卷1附件9-2），於起訴時
    復稱已請求泰國出賣人及出口商分別出具聲明書敘明其出貨
    之作業疏失等語（見原處分卷1附件20），惟迄原審言詞辯
    論時上訴人仍未提出相關證明文件；又關於系爭來貨之供
    應商，上訴人先於申請復查時主張本件貨物係泰國出口商
    SIRISUB公司向該國CHAZUYA公司進貨（見原處分卷1附件6-1
    ），惟據被上訴人請駐外單位查證結果（見原處分卷2附件6
    ），CHAZUYA公司之營業項目為各項食品、農產之生產、加
    工及買賣等，顯與本件布料之加工製造無關等多項證據，始
    據以認定，本件系爭貨物之布料僅管制自中國大陸進口，上
    訴人雖申報其產地為泰國，惟無法協力舉證證明系爭來貨確
    係由泰國所產製，且有相關事證足證系爭貨物之產地為中國
    大陸，又系爭3批貨物之進口人、出口商、供應商、貨物名
    稱、起運口岸等，均屬相同；且上訴人係從事國際貿易業務
    者，對於進口之有關法令規定，難諉為不知，其於報運系爭
    貨物進口前，本應注意查明貨物之產地，據實申報，以免觸
    法。惟其疏未注意查明系爭貨物之產地，致生虛報進口貨物
    產地等違章情事，核其情節，縱無故意，亦難謂無過失。因
    認原處分依法論處，並無不合。原審爰將其論斷、取捨證據
    及認定事實之得心證理由，詳予論述在判決書第10-13頁。
    (三)而核，上訴人所陳之上述理由，或係重述其在原審業經主
    張而為原判決摒棄不採之陳詞，或係執其個人主觀之法律見
    解，就原審所為論斷、證據取捨及事實認定職權之行使為指
    摘，泛言原判決不適用法規或適用法規不當，而未具體表明
    原判決究竟有何不適用法規或適用不當，或有行政訴訟法第
    243條第2項所列各款情形，尚難認已對原判決有如何違背法
    令有具體指摘。依首開規定及說明，其上訴為不合法。
四、據上論結，本件上訴為不合法。依行政訴訟法第249條第1項
    前段、第104條、民事訴訟法第95條、第78條，裁定如主文
    。
中    華    民    國    99    年    8     月    26    日
                    最高行政法院第四庭
                        審判長法官  劉  鑫  楨
                              法官  鄭  小  康
                              法官  林  文  舟
                              法官  曹  瑞  卿
                              法官  陳  鴻  斌

以  上  正  本  證  明  與  原  本  無  異
中    華    民    國    99    年    8     月    26    日
                              書記官  王  史  民

司法院資訊處製作；財團法人民間司法改革基金會備份。
